臺灣板橋地方法院刑事判決　　　　　　　　　　　　　九十年度易字第三九七一號
　　公　訴　人　臺灣板橋地方法院檢察署檢察官
　　被　　　告　乙○○
右列被告因違反勞動基準法案件，經檢察官提起公訴（九十年度偵字第一八七二五號
），本院判決如左：
    主  文
乙○○違反女工不得於午後十時至翌晨六時之時間內工作之規定，處拘役伍拾日，如
易科罰金以佰元折算壹日。
    事  實
一、乙○○係設於臺北縣三重市○○○街三四一號「三四一茶藝館」之負責人，其未
    依勞動基準法之規定，取得工會或勞工同意，並實施晝夜三班制，安全衛生設施
    完善及備有女工宿舍，或有交通工具接送，且有法定事由經主管機關核准得雇用
    女工於午後十時至翌晨六時之時間內工作，即自民國（下同）九十年一月十日起
    至九十年二月二十六日止，以每月月薪新臺幣（下同）一萬八千元之薪資，雇用
    女子甲○○，自每日下午五、六時起至翌日凌晨二時或三時止，在上址茶藝館內
    ，從事會計工作，違反上開勞動基準法規定，擅自雇用女工於午後十時至翌晨六
    時之時間內從事工作。嗣於九十年二月二十六日晚間十一時五分左右，在上址茶
    藝館為警當場查獲，並扣得坐檯單一張、帳單（估價單）五張，始偵知上情。
二、案經臺北縣警察局三重分局報請臺灣板橋地方法院檢察署檢察官偵查起訴。
    理  由
一、訊據被告乙○○對於右揭時地經營茶藝館，並有女子甲○○在店內從事會計工作
    等情坦承不諱（詳參偵查卷二十三頁、第二十四頁九十年十一月十九日訊問筆錄
    、本院九十一年一月十六日審判筆錄），惟其矢口否認有何違反勞動基準法之犯
    行，辯稱：證人甲○○是會計，但仍在試用期，未正式僱用，渠在晚上十時就把
    鐵門拉下來云云（同前偵查卷第二十四頁九十年十一月十九日訊問筆錄、本院九
    十一年一月十六日審判筆錄）。
（一）、按凡從事中西各式餐點、飲料供應之餐廳、飯館、食堂、小吃店、茶室、咖
        啡室、冰果店、飲食攤等，點叫後立即在現場飲用或食用之行業均屬行政院
        主計處中華民國行業分類標準之中類五七「餐飲業」，該業除細類五七九九
        「未分類其他餐飲業」外，均自八十七年十二月三十一日起業經行政院勞工
        委員會指定為適用勞動基準法之行業。而被告經營之「三四一茶藝館」提供
        飲料、食品供人現場即時飲用、食用，此有估價單五紙在卷可佐，故本件應
        有勞動基準法規定之適用，合先敘明。
（二）、經查，被告所開設之「三四一茶藝館」，於九十年二月二十六日晚間十一時
        五分，為警查獲女子甲○○尚於店內從事會計工作，此有臨檢紀錄表一件在
        卷可稽，並復有現場照片三幀、當日小姐坐檯表一件及估價單影本五紙附卷
        可稽；且證人丙○○於警訊時亦證稱：「（該店平時營業時間為何？）約十
        五時三十分至凌晨二時三十分」（詳參偵查卷第十二頁九十年二月二十七日
        警訊筆錄）。足見被告辯稱：晚間十時即關門停止營業云云，顯不足採。
（三）、又查，證人甲○○於警訊時供承：「我是店內員工，是從事會計，當時在櫃
        檯內工作」、「於當日之下午十七時上班，至凌晨二至三時左右下班」、「
        每月薪資壹萬捌仟元」、「我是九十年元月十日至三四一茶室上班」、「只
        有提供食的方面，其他均未提供」、「（你店營業時間為何？）約每日十五
        時三十分至凌晨二至三時左右」（詳參偵查卷第十二頁九十年四月十三日警
        訊筆錄）；其復於本院調查時調查時證言：「．．．時間是九十年一月十日
        開始到九十年二月二十六日，我原先打算做到三月份，因為原先的會計小姐
        生產，過去幫忙，薪水大約每月一萬多元，工作時間是下午五、六點到晚上
        十點或十一、二點左右下班，老闆是被告乙○○，因為我是剛去，大部分的
        時間我都是在接電話，我有負責記流水帳，服務小姐的帳我不清楚，不是我
        來負責的，．．．我在應徵的時候，我有告訴老闆我只工作二個月而已，老
        闆也同意」（詳參本院九十一年一月二日訊問筆錄），因此，被告確有未依
        勞動基準法之規定，聘僱女子即證人甲○○於午後十時至翌晨六時之間工作
        之犯行。被告辯稱僅是試用證人甲○○，並非僱用云云，與事實有悖。
（四）、綜前所述，被告所辯，應屬諉卸之詞，不足採信。事證明確，被告犯行洵堪
        認定。
二、按被告乙○○僱用女子甲○○在午後十時至翌晨六時之間從事會計工作，核其所
    為，係違反勞動基準法第四十九條第一項規定，應依同法第七十七條論罪科刑。
    其違反勞動基準法之犯行，係侵害一勞動基準法保護女工之法益，應成立單純一
    罪。爰審酌被告曾有賭博前科，此有臺灣高等法院檢察署刑案記錄簡覆表一件附
    卷可考，其犯罪動機、目的、對女工身體健康、安全造成不良影響、犯罪後之態
    度等一切情狀，量處如主文所示之刑，並諭知易科罰金之折算標準。至扣案之坐
    檯單一紙及估價單五紙，雖屬被告所有，惟非供犯本件罪行所用之物，故本院不
    為沒收之諭知。
三、公訴意旨另以：被告乙○○自九十年一月四日起，僱用女子丙○○於每日下午三
    時三十分起至翌晨一時止，在其所開設之上開茶藝館內，從事服務生工作，因認
    被告就僱用女子丙○○從事服務生於夜間工作部分，有違反勞動基準法第四十九
    條第一項規定，應依同法第七十七條論罪科刑云云。
（一）、按犯罪事實應依證據認定之，無證據不得推定其犯罪事實；又不能證明被告
        犯罪者，應諭知無罪之判決；刑事訴訟法第一百五十四條、第三百零一條第
        一項分別定有明文。又犯罪事實之認定，應憑真實之證據，倘證據是否真實
        尚欠明確，自難以擬制推測之方法，為其判斷之基礎；而認定犯罪事實之證
        據係指足以認定被告確有犯罪行為之積極證據而言，該項證據自須適合於被
        告犯罪事實之認定，始得採為斷罪資料，最高法院五十三年著有臺上字第六
        五六號、二十九年上字第三一０五號判例。且刑事訴訟上證明之資料，無論
        其為直接或間接證據，均須達於通常一般之人均不致有所懷疑，而得確信其
        為真實之程度，始得據為有罪之認定，若其關於被告是否犯罪之證明未能達
        此程度，而有合理懷疑之存在，致使無從形成有罪之確信，根據「罪證有疑
        ，利於被告」之證據法則，即不得遽為不利被告之認定，亦有最高法院七十
        六年度臺上字第四九八六號判例可稽。其以情況證據（即間接證據）斷罪時
        ，尤須基於該證據在直接關係上所可證明之他項情況事實，本乎推理作用足
        以確證被告有罪，方為合法，不得徒憑主觀上之推想，將一般經驗上有利被
        告之其他合理情況逕予排除，此觀諸最高法院三十二年上字第六十七號判例
        意旨亦甚彰明。又按，勞動基準法適用對象，須勞雇雙方約定一方於一定或
        不定之期限內為他方服勞務，他方給付報酬，倘無給付報酬行為，應非勞動
        基準法適用範圍。
（二）、經訊據被告乙○○堅決否認有何僱用女子丙○○從事服務生工作，辯稱：詹
        女係自行至「三四一茶藝館」坐檯，賺取客人給與之檯費，非受渠僱用等語
        。
（三）、又查，證人丙○○於警訊時證言：「工作未採底薪制。是賺取客人服務坐檯
        小費為所得」、「替客人斟酒及聊天」（詳參偵查卷第九十年二月二十七日
        警訊筆錄）；其復於檢察官訊問時證稱：「陪客人喝酒，從一月四日開始作
        ，現在沒有作了，我上的是自由班，被告沒有給我薪水，有時工作到十一、
        十二點才走，最晚時到凌晨一點多才下班。沒有提供食宿，也沒有提供交通
        工具」（詳參偵查卷二十四頁九十年十一月十九日訊問筆錄）；其又於本院
        調查時證言：「從九十年一月四日開始，工作時間從晚上六、七點開始到沒
        有客人就離開，最晚到凌晨一、二點，平常都是十點或者十一、二點，上班
        時間沒有限制，服務生是幫客人倒酒、泡茶，一檯三小時費用是三百元，三
        百元都是我拿的，檯費都是讓小姐拿，我們坐檯茶藝館有紀錄」、「．．．
        老闆是賺客人飲食的費用，檯費是直接交給小姐，其餘的費用我不清楚，．
        ．．」（詳參本院九十一年一月二日訊問筆錄），核與被告所辯未僱用證人
        丙○○一情相符；復佐以扣案之坐檯單一紙及估價單五紙中，並無證人丙○○向被告領取金錢之記載，堪信被告之辯詞可採。此外，復查無其他積極證
        據足認被告有何違反勞動基準法之犯行，惟公訴人認被告所犯此部分犯行，
        與前開僱用證人甲○○而違反勞動基準法之犯行，有單純一罪之關係，故本
        院就此部分不另為無罪之諭知。
據上論斷，應依刑事訴訟法第二百九十九條第一項前段，勞動基準法第七十七條，刑
法第十一條前段、第四十一條第一項前段，罰金罰鍰提高標準條例第二條，判決如主
文。
本案經檢察官陳伯厚到庭執行職務
中　　華　　民　　國　　　九十一　　　年　　　一　　　月　　三十　　　日
                                      臺灣板橋地方法院刑事第二庭
                                          法　官  高　　玉　　舜
右正本證明與原本無異。
如不服本判決，應於判決送達後十日內，向本院提出上訴狀。
                                          書記官  田　　世　　杰
中　　華　　民　　國　　　九十一　　　年　　　一　　　月　　三十一　　日
附錄本案論罪科刑法條全文：
勞動基準法第四十九條
女工不得於午後十時至翌晨六時之時間內工作。但經取得工會或勞工同意，並實施晝
夜三班制，安全衛生設施完善及備有女工宿舍，或有交通工具接送，且有左列情形之
一，經主管機關核准者，不在此限：
一  因不能控制及預見之非循環性緊急事故，干擾該事業之正常工作時間者。
二  生產原料或材料易於敗壞，為免於損失必須於夜間工作者。
三  擔任管理技術之主管職務者。
四　遇有國家緊急事故或為國家經濟重大利益所需要，徵得有關勞雇團體之同意，並
　　經中央主管機關核准者。
五　運輸、倉儲及通信業經中央主管機關核定者。
六  衛生福利及公用事業，不需從事體力勞動者。
前項但書於妊娠或哺乳期間之女工不適用之。
第一項第一款情形，如因情勢緊急，不及報經主管機關核准者，得逕先命於午後十時
至翌晨六時之時間內從事工作，於翌日午前補報。
主管機關對於前項補報，認與規定不合，應責令補給相當之休息，並加倍發給該時間
內工作之工資。
勞動基準法第七十七條 (罰則 (三))
違反第四十二條、第四十四條第二項、第四十
五條、第四十七條、第四十八條、第四十九條或第六十四條第一項規定者，處六月以
下有期徒刑、拘役或科或併科二萬元以下罰金。
